臺灣雲林地方法院民事裁定　　　　　　 100年度監宣字第74號
聲　請　人　林維哲
相　對　人　廖琴
關　係　人　林嘉助
上列聲請人聲請監護宣告事件，本院裁定如下：
    主  文
宣告廖琴（女、民國○○年○ 月○○日生、國民身分證統一編號：Ｚ
000000000 號）為受監護宣告之人。
選定林維哲（男、民國○○年○ 月○○日生、國民身分證統一編號：
Ｚ000000000號）為受監護宣告人之監護人。
指定林嘉助（男、民國○○年○ 月○ 日生、國民身分證統一編號：
Ｚ000000000號）為會同開具財產清冊之人。
聲請費用新臺幣壹仟元由受監護宣告之人負擔。
    理  由
一、聲請意旨略以：聲請人林維哲為相對人廖琴之子，關係人林
    嘉助則為相對人之配偶。相對人自民國98年12月5 日起，因
    腦中風之疾病，雖送醫診治但不見起色，近日甚且已因精神
    障礙或其他心智缺陷，致不能為意思表示或受意思表示，或
    不能辨識其意思表示之效果。爰依民法第14條第1 項、民事
    訴訟法第597 條第1 項之規定，聲請對其為監護之宣告，並
    依民法第1111條之規定，指定林維哲為相對人之監護人，暨
    指定關係人林嘉助為會同開具財產清冊之人等語。
二、按對於因精神障礙或其他心智缺陷，致不能為意思表示或受
    意思表示，或不能辨識其意思表示之效果者，法院得因本人
    、配偶、四親等內之親屬、最近1 年有同居事實之其他親屬
    、檢察官、主管機關或社會福利機構之聲請，為監護之宣告
    。又受監護宣告之人應置監護人。法院為監護之宣告時，應
    依職權就配偶、四親等內之親屬、最近1 年有同居事實之其
    他親屬、主管機關、社會福利機構或其他適當之人選定一人
    或數人為監護人，並同時指定會同開具財產清冊之人，民法
    第14條第1 項、第1110條、第1111條第1 項分別定有明文。
三、經查，聲請人上開主張，業據其提出戶籍謄本、親屬系統表
    、身心殘障手冊影本、竹山秀傳醫院診斷證明書等件為證。
    又相對人經本院法官在鑑定人張達政醫師前呼喚其姓名均無
    反應，觀其端坐輪椅，插有鼻胃管、包裹尿布，雙手捲曲，
    關節變形。再經鑑定人張達政醫師鑑定結果，略敘：相對人
    於100 年8 月26日上午鑑定當日，坐輪椅，頭頸部無力往左
    邊歪斜，需人用手扶正，四肢癱瘓，左側肢體強直僵硬，關
    節變形，完全無法行動，大小便失禁，無法自理，鼻胃管灌
    食，包紙尿布，可以自行呼吸，無法遵從指令，認知功能受
    損，無法言語及溝通，意識不清，完全無法自理生活，整體
    表現與中樞神經受損相符合，中樞神經系統機能遺存極度障
    礙，需醫療護理或專人全天候照顧，並接受藥物及復健長期
    治療，其對外界事務之知覺理解及判斷能力完全喪失，完全
    無法處理自身之事務，已達心智喪失狀態等語，有竹山秀傳
    醫院100 年8 月29日100 竹秀管字第100486號函暨所附監護
    宣告報告書在卷可稽，堪信聲請人之主張屬實。本院審酌上
    情，認為相對人無法辨識外界活動，亦無法言語或行走，或
    以他法表達，顯不能表示其內心意思，日常生活起居均須他
    人協助照護，已達不能為意思表示或受意思表示之情狀，故
    聲請人聲請對相對人為監護之宣告為有理由，應予准許。
四、復按民法第1111條之1 規定：「法院選定監護人時，應依受
    監護宣告之人之最佳利益，優先考量受監護宣告之人之意見
    ，審酌一切情狀，並注意下列事項：一受監護宣告之人之身
    心狀態與生活及財產狀況。二受監護宣告之人與其配偶、子
    女或其他共同生活之人間之情感狀況。三監護人之職業、經
    歷、意見及其與受監護宣告之人之利害關係。四法人為監護
    人時，其事業之種類與內容，法人及其代表人與受監護宣告
    之人之利害關係。」經查，聲請人係相對人之子，關係人林
    嘉助則係相對人之配偶，相對人尚育有2 名子女林家裕、林
    正韋，惟林家裕業於90年6 月19日死亡，此有戶籍謄本及親
    屬系統表在卷可稽。本院審酌聲請人林維哲、關係人林嘉助
    各有意願擔任受監護宣告人之監護人及會同開具財產清冊之
    人，並徵得林正韋之同意，有同意書存卷可證，兼衡量民法
    第1111條之1 規定等一切情狀，認由林維哲、林嘉助分別擔
    任相對人之監護人及會同開具財產清冊之人，應符合相對人
    之最佳利益，核屬適當，爰選定及指定之。
五、依民事訴訟法第608 條第1 項，裁定如主文。
中    華    民    國   100    年    8     月    31    日
                  家事法庭  法  官  曾鴻文
以上正本係照原本作成。
如不服本裁定關於選定監護人及指定會同開具財產清冊之人等部
分，應於送達後10日內向本院提出抗告狀，並繳納抗告費新臺幣
1 千元；其餘關於宣告監護之部分，不得抗告。
中    華    民    國   100    年    9     月     2    日
                            書記官  潘佳欣
【附錄】：
民法第1099條：
監護開始時，監護人對於受監護人之財產，應依規定會同遺囑指
定、當地直轄市、縣（市）政府指派或法院指定之人，於二個月
內開具財產清冊，並陳報法院。
前項期間，法院得依監護人之聲請，於必要時延長之。
民法第1099條之1 於前條之財產清冊開具完成並陳報法院前，監
護人對於受監護人之財產，僅得為管理上必要之行為。